【裁判字號】    95,訴,2011
【裁判日期】    950907
【裁判案由】    違反稅捐稽徵法等
【裁判全文】
臺灣高雄地方法院刑事判決              95年度訴字第2011號
公  訴  人  臺灣高雄地方法院檢察署檢察官
被      告  甲○○
選任辯護人  陳鼎正律師
上列被告因違反稅捐稽徵法案件，經檢察官聲請簡易判決處刑（
95年度偵字第2688號），本院認不應以簡易判決處刑，改以通常
程序判決如下︰
    主  文
甲○○無罪。
    理  由
一、公訴意旨略以：被告甲○○係高雄市三民區○○○路456 號
    1 樓俊佑工程企業有限公司（下稱俊佑公司）之負責人。明
    知該公司係將工程轉由丁○○（另由台灣高雄地方法院檢察
    署簽分偵辦）承攬，丙○○○從未受該公司僱用。竟基於幫
    助逃漏稅捐犯意，於申報民國90年間稅捐時，收受丁○○所
    提供丙○○○之身分資料，隨在其業務上所掌管之會計報表
    上，將丙○○○列為該公司所僱用人員，並制作丙○○○於
    該年度領取薪資新台幣（下同）170,000 元之各類所得扣繳
    暨免扣繳憑單，而持以向高雄市國稅局申報稅捐，致足生損
    害於丙○○○，因認被告所為係犯稅捐稽徵法第43條之幫助
    納稅義務人逃漏稅捐罪（起訴書誤載被告所犯法條為稅捐稽
    徵法第41條）、刑法第216 、215 條行使業務登載不實之文
    書罪嫌。
二、按犯罪事實應依證據認定之，無證據不得認定犯罪事實；又
    不能證明被告犯罪者，應諭知無罪之判決，刑事訴訟法第15
    4 條第2 項、第301 條第1 項分別定有明文。次按刑事審判
    基於憲法正當法律程序原則，對於犯罪事實之認定，採證據
    裁判及自白任意性等原則。刑事訴訟法據以規定嚴格證明法
    則，必須具證據能力之證據，經合法調查，使法院形成該等
    證據已足證明被告犯罪之確信心證，始能判決被告有罪（司
    法院大法官會議釋字第582 號解釋理由書參照）。復按檢察
    官對於起訴之犯罪事實，應負提出證據及說服之實質舉證責
    任。倘其所提出之證據，不足為被告有罪之積極證明，或其
    指出證明之方法，無從說服法院以形成被告有罪之心證，基
    於無罪推定之原則，自應為被告無罪判決之諭知（最高法院
    92年臺上字第128 號判例足參）。
三、公訴人認被告涉犯有上開犯罪，無非係以：(一)被告坦承不諱
    。(二)證人即告訴人丙○○○及其女乙○○於警詢及偵查；證
    人丁○○於警詢之證述；(三)丙○○○所得扣繳暨免扣繳憑單
    1 份，為其論罪之依據。訊據被告堅詞否認有何幫助俊佑公
    司逃漏稅捐之犯行，辯稱：俊佑公司有將標得之工程委由丁○○找人代為施工，90年間申報稅捐時，係由丁○○拿丙○○○之資料給伊報稅，因伊均有依工作進度給付薪資，俊佑
    公司既有實際支出工程費用，即無逃漏稅捐之情，伊亦未有
    幫助逃漏稅及偽造文書犯行等語。經查：
  (一)公訴意旨雖認被告涉犯幫助逃漏稅捐犯行，惟就被告係幫助
    何人逃漏稅捐一節，未於起訴事實內記載明確，嗣經蒞庭檢
    察官到庭確認被告乃係幫助俊佑公司逃漏稅捐，本件審理範
    圍，自應以蒞庭檢察官補充內容為主，先予敘明。查被告為
    俊佑公司登記負責人，有高雄市政府營利事業登記公示詳細
    資料1 紙存卷可參，設若俊佑公司有何以詐術或不正方法逃
    漏稅捐犯行，因該公司於事實上無從負擔自由刑，故稅捐稽
    徵法基於刑事政策之考量，另規定有稅捐稽徵法第47條第1
    款之規定，將該公司責任，於其應處徒刑範圍，轉嫁於公司
    負責人，受罰之公司負責人，乃屬「代罰」之性質，並非因
    其本身之犯罪而負責任。則被告既為俊佑公司負責人，該公
    司如有以詐術或其他不正當方法逃漏稅捐者，直接對被告論
    以稅捐稽徵法第47條第1 款及第41條之罪即可，公訴人認被
    告係犯稅捐稽徵法第43條之罪，已有誤會。
  (二)按稅捐稽徵法第41條所規定之逃漏稅捐罪，雖以發生逃漏稅
    捐之結果為必要，惟判斷納稅義務人是否已逃漏稅捐，應以
    結算申報時，納稅義務人有無以積極之作為，施用詐術或其
    他不正當方法申報不實，致發生逃漏稅捐之結果為斷。所謂
    未發生逃漏稅捐之結果，係指納稅義務人雖有施用詐術等非
    法方法，但其稅負尚未達於起徵點，因而未發生逃漏稅捐之
    結果，或該納稅義務人依法應採定額、定率核稅，無論其如
    何申報，均與應納稅款完全無關者而言；若其稅負已逾起徵
    點，又非屬定額、定率核稅範圍，而以詐術等非法方法逃漏
    稅捐時，即應成立犯罪。至於嗣後被查獲，再補繳稅款，乃
    犯罪後態度問題，不能以其有無補繳稅款，作為有無發生犯
    罪結果之判斷標準（最高法院88 年 度台上字第3631號判決
    意旨參照）。經查，本件經向財政部高雄市國稅局函查關於
    俊佑公司如有上開虛報薪資之情，其逃漏稅捐若干，據覆：
    俊佑公司90年度若確虛報薪資支出170,000 元，因該公司當
    年度營利事業所得稅業已依所得稅法第83條核定，其調增全
    年度課稅所得額2,001,256 元，已高於該薪資所得，是估計
    將不核增納稅額等語，有該局三民稽徵所95年7 月17日財高
    國稅三營所字第950017301 號函文1 紙在卷可參（見本院卷
    第26頁），參諸上揭判決意旨，縱認本件被告確有逃漏稅捐
    之故意，惟俊佑公司於90年度之稅負，縱加計虛報不實薪資
    支出部分，仍在核稅之範圍內，即未發生逃漏稅捐之結果，
    核與稅捐稽徵法第41條之構成要件即有未合，尚難以該納稅
    義務人即俊佑公司有虛報薪資之情事，逕令其負責人即被告
    負擔稅捐稽徵法第41條之罪責。
  (三)證人丙○○○未受俊佑公司雇用，卻遭該公司列為僱用人員
    ，制作其曾於90年度向該公司領取薪資170,000 元之各類所
    得扣繳暨免扣繳憑單一節，固據證人丙○○○於偵查中證述
    明確，並有財政部台灣省北區國稅局90年度綜合各類所得資
    料清單1 紙存卷可參（見94年度他字卷第20頁），惟該丙○○○報稅相關資料，實際係由俊佑公司僱用之工頭丁○○交
    予被告等情，據被告到庭供稱：俊佑公司標得工程時，因為
    要有工人操作機械，就僱用丁○○請他去找人幫公司忙，再
    視工作完成數量多寡給付工資，工資係交予丁○○轉發，到
    年底時，由丁○○將相關受雇人員的資料交予我報稅等語（
    見本院簡字卷第19頁），核與證人丁○○證述：俊佑公司標
    到工程時，如是要操作機械怪手的工作，會由我負責調度工
    人，如有水泥鋼筋工程時，就由戊○○負責找人一起來做。
    工人薪資發放部分，每到月底時，我會以當月所做工程數量
    統一請款，再以每人工作時數多寡將薪資轉予其他工人，年
    底報稅時，也是我拿薪資表、身分證影本轉交給被告報稅，
    至於丙○○○的資料，因為他是戊○○找來的工人，由他將
    資料交給我轉交給被告報稅等語相符（見本院簡字卷第21
    頁、本院卷第60頁），參以證人戊○○亦到庭證稱：我在90
    年間受雇俊佑公司，並且有幫公司找人去工地工作，為了要
    逃避應繳納之所得稅，曾以1 萬元的代價，向朋友郭長志取
    得他阿姨丙○○○身分資料，將之交予丁○○轉交給被告報
    稅等語明確（見本院卷第63、64頁），顯見俊佑公司提出丙○○○相關收取薪資資料，據以向稅捐機關申報稅捐，雖與
    事實不符，惟此應係戊○○為逃漏稅捐，刻意提供不實資料
    所致，堪已認定。
  (四)按一般工程公司於承包工程施作時，因部分周邊工程自己無
    施工能力，而將部分工作諸如綁鐵、水泥、木工、油漆等部
    分轉委由工頭代僱工承作，此時上包公司所關心的，應係工
    程是否可順利完工，對該工頭實際僱請何人施作，並非在意
    ，此時第三人於工作完成請領報酬時，須將其代僱用工人之
    資料交予上包公司製作所得稅扣繳憑單，作為承包公司營業
    費用依據等情，乃為一般工程業界實務常見之情形。是本件
    丙○○○雖未受俊佑公司所僱用，然被告既將部分工程委託
    丁○○僱工施作，並已將薪資交由丁○○轉發，丁○○於年
    底時間，提出僱用員工之工資表及身分證影本等資料予被告
    報稅，就形式以觀，被告就丁○○所提工資表列載之人，相
    信均係為其找來工作之人，衡情尚非悖於常理，自難認被告
    對戊○○提供不實資料等情有所瞭解，是亦無法以刑法第21
    6 、215 條行使業務登載不實之文書罪嫌相繩於被告。參以
    本件俊佑公司確有依工程進度付款而有營業費用之支出，已
    如前述，因其本身未逃漏任何稅捐，被告自無幫助其逃漏稅
    捐犯行。
  (五)此外，本件證人丁○○係受被告委託僱請工人為俊佑公司完
    成工作，再由被告支付薪資交由丁○○轉發工人等情，已如
    前述，此與被告將工程轉包予丁○○，由丁○○承攬工程，
    並負責以自己名義僱用工人施工，被告僅負責支付一定數額
    之工程款，工資由丁○○自行發放者顯有不同。於後者之情
    形，因丁○○係提供勞務而取得代價，負有繳納營業稅義務
    ，如被告將丁○○僱用之工人，申報為其自己所僱用，並據
    以製作製作支薪資料，似有隱匿丁○○營業交易之事實，使
    稅捐機關無法查知丁○○營業之事實，而構成稅捐稽徵法第
    43條罪嫌，惟本件既與上述情形不符，縱公訴人起訴真意，
    係認被告在幫助丁○○逃漏營業稅捐，惟仍因罪證不足，難
    認成罪，附此敘明。
四、綜上所述，本件俊佑公司於90年度之稅負，縱加計公訴人所
    稱虛報不實薪資支出170,000 元部分，應仍在核稅範圍內，
    未發生逃漏稅捐之結果，除難認被告應負稅捐稽徵法第41條
    之罪責外，因被告對丙○○○未在其公司任職一節，並非知
    情，且俊佑公司亦有依工程進度付款而有營業費用之支出，
    已如前述，是亦乏積極證據足認被告涉有刑法第216 、214
    條行使業務登載不實文書及違反稅捐稽徵法第43條幫助逃漏
    稅捐罪嫌，公訴人對於起訴犯罪事實所提證據，在客觀上尚
    未達一般人均不致有所懷疑而得確信被告確實涉有本件起訴
    事實之程度，揆諸前揭法律規定及判例意旨，本件尚屬不能
    證明被告犯罪，應對被告為無罪之諭知。
據上論斷，應依刑事訴訟法第301 條第1 項前段，判決如主文。
本案經檢察官己○○到庭執行職務。
中    華    民    國    95    年    9     月    7     日
                  刑事第十二庭  審判長法  官  施柏宏
                                      法  官  林書慧
                                      法  官  黃宗揚
以上正本證明與原本無異。
如不服本判決，應於收受送達後10日內向本院提出上訴書狀。
中    華    民    國    95    年    9     月    8     日
                                      書記官  王壹理


司法院資訊處製作；財團法人民間司法改革基金會備份。
